【裁判字號】    98,訴,1531
【裁判日期】    980630
【裁判案由】    毒品危害防制條例
【裁判全文】
臺灣板橋地方法院刑事判決              98年度訴字第1531號
公  訴  人  臺灣板橋地方法院檢察署檢察官
被      告  丙○○
選任辯護人  姚本仁律師（法律扶助基金會）
被      告  乙○○
指定辯護人  本院公設辯護人  甲○○
上列被告等因違反毒品危害防制條例案件，經檢察官提起公訴（
98年度偵字第3366號），本院判決如下：
    主  文
丙○○共同販賣第二級毒品，處有期徒刑貳年，行動電話貳支（
含ＳＩＭ卡貳枚，門號：0000000000號、00000
00000號）均沒收，販賣第二級毒品所得新臺幣壹仟元沒收
，如全部或一部不能沒收時，以其財產抵償之；又共同販賣第二
級毒品未遂，處有期徒刑壹年拾月，扣案之甲基安非他命壹包（
驗餘淨重零點肆陸捌公克）、甲基安非他命包（合計驗餘淨
重壹點柒肆捌捌公克）均沒收銷燬之，包裝上開甲基安非他命之
外包裝袋肆只、行動電話貳支（含ＳＩＭ卡貳枚，門號：000
0000000號、0000000000號）均沒收；應執行
有期徒刑貳年拾月，扣案之甲基安非他命壹包（驗餘淨重零點肆
陸捌公克）、甲基安非他命包（合計驗餘淨重壹點柒肆捌捌
公克）均沒收銷燬之，包裝上開甲基安非他命之外包裝袋肆只、
行動電話貳支（含ＳＩＭ卡貳枚，門號：0000000000
號、0000000000號）均沒收。
乙○○共同販賣第二級毒品未遂，累犯，處有期徒刑壹年拾月，
扣案之甲基安非他命壹包（驗餘淨重零點肆陸捌公克）、甲基
安非他命包（合計驗餘淨重壹點柒肆捌捌公克）均沒收銷燬之
，包裝上開甲基安非他命之外包裝袋肆只、行動電話貳支（含Ｓ
ＩＭ卡貳枚，門號：0000000000號、0000000
000號）均沒收。
    事  實
一、乙○○於民國95年間，因詐欺案件，經臺灣臺中地方法院以
    95年度易字第511 號判決判處有期徒刑4 月確定，於95年7
    月21日易科罰金執行完畢。詎其猶不知悔改，且其與丙○○
    、綽號「阿峰」之李昌益（李昌益部分由檢察官另行偵辦）
    等三人均明知甲基安非他命係毒品危害防制條例所列管之第
    二級毒品，不得非法持有、運輸及販賣，仍分別為下列行為
    ：
  (一)李昌益與丙○○基於販賣第二級毒品以營利之犯意聯絡，由
    李昌益持丙○○所申請而提供其使用之行動電話（門號：00
    00000000號）、丙○○亦持其所有之行動電話（門號：0000
    000000號）作為其等聯絡販賣第二級毒品甲基安非他命事宜
    之聯絡電話，於97年10月3 日某時許，某真實姓名年籍不詳
    之綽號「阿智」之成年男子受柯呈芳之委託，撥打李昌益前
    開所使用之行動電話，代柯呈芳向李昌益購買甲基安非他命
    1 包，李昌益隨即同意以新臺幣（下同）1,000 元之代價，
    販賣甲基安非他命1 包（數量不詳）予柯呈芳，並約定於臺
    北縣三重市重陽橋旁交付後，李昌益即撥打丙○○所使用之
    上開行動電話聯繫交付甲基安非他命之事宜，丙○○即於同
    日16時40分許，前往臺北縣三重市重陽橋旁，依李昌益之指
    示，將甲基安非他命1 包（數量不詳）交予柯呈芳，柯呈芳
    即當場交付1,000 元予丙○○，丙○○再轉交予李昌益以牟
    利。
  (二)緣柯呈芳於97年1 月17日12時45分許，在臺北縣三重市○○
    ○街176 巷3 號2 樓之住處，為警查獲，並向查獲警員供出
    其施用毒品來源係綽號「阿峰」之李昌益，柯呈芳並同意配
    合警方追查毒品來源，而於98年1 月17日16時許，以其所有
    之行動電話（門號：0000000000號）撥打李昌益所使用之上
    開行動電話，向李昌益購買第二級毒品甲基安非他命，並約
    定於臺北縣三重市○○路272 之2 號之全家便利超商交付毒
    品，李昌益遂與丙○○、乙○○基於販賣第二級毒品以營利
    之犯意聯絡，由李昌益起意決定以1,000 元之代價，販賣甲
    基安非命1 包予柯呈芳，並撥打電話予丙○○所使用之上述
    行動電話，指示丙○○交付1 包甲基安非他命予柯呈芳，丙
    ○○遂依李昌益之指示，轉而指示在場之乙○○將甲基安非
    他命1 包交予柯呈芳，乙○○即依李昌益、丙○○之指示，
    於同日16時40分許，攜帶甲基安非他命1 包前往臺北縣三重
    市○○路272 之2 號之全家便利超商，準備交付該包甲基安
    非他命予柯呈芳時，即為在場等候之警員查獲而未遂，並自
    乙○○之口中扣得渠等準備販賣之甲基安非他命1 包（驗餘
    淨重0.4368公克）；乙○○再於同日18時許，帶同警員至臺
    北縣三重市○○街458 巷2 號7 樓E 室查獲丙○○，並扣得
    李昌益所有而供其販賣第二級毒品所用之甲基安非他命3 包
    （合計驗餘淨重1.7488公克）及其所有之海洛因11包（2.75
    公克）、注射針筒2 支、吸食器1 組、分裝袋2 包。
二、案經臺北縣政府警察局三重分局報請臺灣板橋地方法院檢察
    署檢察官偵查起訴。
    理  由
壹、證據能力：
    本案檢察官所引用之卷證資料（包含人證、文書證據及物證
    ），並無證據證明係公務員違背法定程序所取得，又被告以
    外之人於審判外之陳述，經核並無非出於自由意願而為陳述
    或遭違法取證及顯有不可信之情況，再卷內之文書證據，亦
    無刑事訴訟法第159 條之4 之顯有不可信之情況與不得作為
    證據之情形，且被告丙○○、乙○○及渠等之辯護人迄本院
    言詞辯論終結前均未聲明異議，依刑事訴訟法第159 條至15
    9 條之5 之規定，均有證據能力，合先敘明。
貳、實體方面：
一、上揭犯罪事實，業據被告丙○○、乙○○於警詢、偵查及本
    院審理時坦承不諱（見偵查卷第22、23、31至38、86至89、
    98至101 、238 、239 頁，本院卷第67頁反面、68、87頁反
    面、88頁），並經證人柯呈芳於警詢、偵查中證述明確（見
    偵查卷第44、49至53、96至99、238 、239 頁），且有查獲
    照片21幀（見偵卷第61至65頁）、李昌益及被告丙○○所使
    用行動電話之臺灣大哥大資料查詢表1 紙、雙向電話通聯紀
    錄20紙、遠傳電信客戶資料查詢表1 紙附卷可稽（見偵查卷
    第127 至135 、144 、220 至231 頁），此外，尚有被告丙
    ○○、乙○○依李昌益之指示所欲販賣予柯呈芳之第二級毒
    品甲基安非他命1 包（驗餘淨重0.4368公克）、李昌益所有
    而放置於丙○○住處以供販賣之第二級毒品甲基安非他命3
    包（合計驗餘淨重1.7488公克）可資佐證，而扣案之前開甲
    基安非他命色結晶及結晶塊，經送請交通部民用航空局航空
    醫務中心鑑定：「米黃色結晶及結晶塊1 袋，實稱毛重0.69
    00公克（含1 袋1 標籤），淨重0.4370公克，取樣0.0002公
    克，餘重0.4368公克，檢出Methamphetamine （第二級毒品
    甲基安非他命）成分」、「米黃色結晶及結晶塊3 袋，實稱
    毛重2.5080公克（含3 袋3 標籤），淨重1.7490公克，取樣
    0.0002公克，餘重1.7488公克，檢出Methamphetamine （第
    二級毒品甲基安非他命）成分」等情，有該中心98年2 月16
    日航藥鑑字第0980646 號、航藥鑑字第0980647 號毒品鑑定
    書各1 紙附卷可稽（見偵查卷第242 、243 頁），足認被告
    丙○○、乙○○等二人前開不利於己之自白與事實相符。本
    案事證明確，渠等犯行均堪認定，應依法論科。
二、比較新舊法：
    按行為後法律有變更者，適用行為時之法律。但行為後之法
    律有利於行為人者，適用最有利於行為人之法律，刑法第2
    條第1 項定有明文又比較時應就罪刑有關之共犯、未遂犯、
    想像競合犯、牽連犯、連續犯、結合犯，以及累犯加重、自
    首減輕暨其他法定加減（如身分加減）與加減例等一切規定
    ，綜其全部罪刑之結果而為比較（最高法院95年第8 次刑事
    庭會議一、(四)之決議要旨參照）。查被告行為後，毒品危害
    防制條例第4 條第2 項有關販賣第二級毒品之法定本刑、第
    17條有關減輕其刑等規定，業於98年5 月20日修正公布，自
    98年5 月22日起施行，茲就比較情形分述如下：
  (一)毒品危害防制條例第4 條第2 項之販賣第二級毒品罪法定本
    刑之規定，修正前毒品危害防制條例第4 條第2 項係規定「
    製造、運輸、販賣第二級毒品者，處無期徒刑或七年以上有
    期徒刑，得併科新臺幣七百萬元以下罰金」，修正為「製造
    、運輸、販賣第二級毒品者，處無期徒刑或七年以上有期徒
    刑，得併科新臺幣一千萬元以下罰金」，經比較修正前、後
    之規定，可知販賣第二級毒品罪之法定本刑，就罰金刑部分
    由修正前之得併科新臺幣700 萬元以下罰金，提高為得併科
    新臺幣1,000 萬元以下罰金，自以修正前毒品危害防制條例
    第4 條第2 項之規定有利於被告。
  (二)毒品危害防制條例第17條有關減輕其刑之規定，修正前毒品
    危害防制條例第17條規定「犯第四條第一項至第四項、第五
    條第一項至第四項前段、第六條第一項至第四項、第七條第
    一項至第四項、第八條第一項至第四項、第十條或第十一條
    第一項、第二項之罪，供出毒品來源，因而破獲者，得減輕
    其刑」，修正為「犯第四條至第八條、第十條或第十一條之
    罪，供出毒品來源，因而查獲其他正犯或共犯者，減輕或免
    除其刑。犯第四條至第八條之罪於偵查及審判中均自白者，
    減輕其刑」，比較修正前、後之規定，可知依修正前之規定
    ，被告僅於供出毒品來源，並因而破獲者，始可減輕其刑，
    然依修正後第17條第2 項之規定，被告如於偵查及審判中均
    自白者，即可減輕其刑，自以修正後毒品危害防制條第17條
    之規定有利於被告。
  (三)綜合上述各條文修正前、後之比較，就販賣第二級毒品罪法
    定本刑之罰金刑部分，由修正前之得併科新臺幣700 萬元以
    下罰金，修正提高為得併科新臺幣1,000 萬元以下罰金，惟
    就減輕其刑之規定，依修正後第17條第2 項之規定，被告如
    於偵查及審判中均自白，即可減輕其刑，然依修正前第17條
    之規定，被告雖於偵查及審判後均白自犯行，仍不得減輕其
    刑，是經比較修正前、後之規定，雖就販賣第二級毒品罪之
    法定本刑身罰金刑部分，修正後之規定較不利於被告，惟就
    不得減輕其刑之不利程度顯應逾越罰金刑之提高，是修正前
    之規定整體而論較不利於被告，揆諸前揭最高法院決議所揭
    示之罪刑綜合比較原則，依刑法第2 條第1 項但書之規定，
    自應整體適用裁判時即修正後毒品危防制條例處斷。
三、論罪科刑：
  (一)甲基安非他命係毒品危害防制條例第2 條第2 項第2 款所規
    定之第二級毒品。是核被告丙○○所為販賣第二級毒品甲基
    安非他命既遂、未遂各1 次及被告乙○○販賣第二級毒品甲
    基安非他命未遂1 次等行為，被告丙○○係犯修正後毒品危
    害防制條例第4 條第2 項之販賣第二級毒品（既遂）罪、修
    正後同條第6 項、第2 項之販賣第二級毒品未遂罪，被告乙
    ○○係犯修正後同條第6 項、第2 項之販賣第二級毒品未遂
    罪。
  (二)被告丙○○、乙○○等二人販賣第二級毒品前持有之低度行
    為，均為其等販賣之高度行為所吸收，皆不另論罪。
  (三)被告丙○○、乙○○等二人與李昌益間，分別有犯意聯絡及
    行為分擔，均為共同正犯。
  (四)被告丙○○、乙○○等二人就事實一之(二)所示之犯行，已著
    手而為販賣第二級毒品之犯罪行為之實行，然尚未販出，即
    為警員查獲而不遂，為未遂犯，均應依刑法第25條第2 項之
    規定，按既遂犯之刑度減輕其刑。
  (五)被告丙○○、乙○○就上開犯行，於偵查及審判中均自白犯
    行，應依修正後毒品危害防制條例第17條第2 項之規定，分
    別減輕其刑，且就被告乙○○所犯之販賣第二級毒品未遂罪
    部分，遞減輕其刑。
  (六)被告乙○○有如事實一前段所示之犯罪科刑及執行情形，有
    臺灣高等法院被告前案紀錄表在卷可稽，其於上開有期徒刑
    執行完畢後5 年內，故意再犯本案有期徒刑以上之罪，為累
    犯，應依刑法第47條第1 項之規定，加重其刑，並依法先加
    後減之。
  (七)被告丙○○就事實一之(一)所示之販賣第二級毒品既遂之犯行
    固值非難，惟其本身並未因前開販賣行為而獲有重大利益，
    且被告丙○○該次所販賣第二級毒品甲基安非他命之數量亦
    非甚鉅，與一般通常情形之販賣毒品係為求鉅額獲利或查獲
    之毒品多達數百、數千公克之情形有別，是觀之被告丙○○
    之犯罪情節尚屬輕微，其因一時失慮致肇犯行，犯後又坦承
    犯行，深具悔意，而被告丙○○所犯之販賣第二級毒品（既
    遂）罪之法定本刑為無期徒刑或7 年以上有期徒刑，得併科
    新臺幣1,000 萬元以下罰金，被告丙○○雖依修正後毒品危
    害防制條例第17條第2 項之規定，就無期徒刑部分減為20年
    以下15年以上有期徒刑，就有期徒刑及罰金部分減輕其刑二
    分之一，與其犯罪情節相較，仍屬情輕法重，客觀上足以引
    起一般同情，顯有堪資憫恕之處，本院認縱處以法定最低刑
    度猶嫌過重，爰就被告丙○○所犯販賣第二級毒品（既遂）
    罪部分，依刑法第59之規定，遞減輕其刑。
  (八)被告丙○○所犯上開二罪間，時間相隔有4 個多月數日之久
    ，並非緊接所為，且地點不同，顯見犯意各別，所犯罪名互
    異，應分論併罰。
  (八)爰審酌被告丙○○、乙○○因一時貪念而販賣第二級毒品，
    惟其二人並非販賣之主嫌，僅係負責交付毒品，對社會秩序
    所生危害程度尚非甚鉅，兼衡其二人之犯罪動機、目的、犯
    罪後均坦承犯行，已知悔悟等一切情狀，分別量處如主文所
    示之刑，並就被告丙○○部分合併定其應執行刑，以資懲儆
    。
四、沒收部分：
  (一)扣案之甲基安非他命1 包（驗餘淨重0.4368公克）、甲基安
    非他命3 包（合計驗餘淨重1.7488公克），均係查獲之第二
    級毒品，不問是否屬於被告所有，應依毒品危害防制條例第
    18條第1 項前段之規定，沒收銷燬之。又包裝上開甲基安非
    他命之外包裝袋4 只，均係共犯李昌益所有而供其販賣如事
    實一之(二)所示之第二級毒品犯行所用之物，又行動電話2 支
    （含SIM 卡2 枚，門號：0000000000號、0000000000號），
    雖未扣案，然無證據證明業已滅失，且該2 支行動電話乃係
    被告丙○○所有而供李昌益及丙○○二人聯繫販賣第二級毒
    品事宜所用之物，業據被告丙○○、乙○○等二人供明在卷
    ，併依刑法第38條第1 項第2 款之規定，宣告沒收。
  (二)另被告丙○○及李昌益就事實一之(一)所示販賣第二級毒品既
    遂犯行所得之1,000 元，雖未扣案，仍應依毒品危害防制條
    例第19條第1 項之規定，併予宣告沒收，如全部或一部不能
    沒收時，以其財產抵償之。至被告丙○○、李昌益、乙○○
    就事實一之(二)所示之販賣第二級毒品未遂部分，因柯呈芳並
    未將購買毒品之代價交予被告乙○○，此部分並無獲得利益
    ，自無併予宣告沒收之必要，附此敘明。
  (三)至扣案之海洛因11包（2.75公克）、注射針筒2 支、吸食器
    1 組、分裝袋2 包，雖係共犯李昌益所有之物，然與本案犯
    罪事實無關，均無於本案併予宣告沒收之必要，末此敘明。
據上論斷，應依刑事訴訟法第299 條第1 項前段，修正後毒品危
害防制條例第4 條第2 項、第6 項、第17條第2 項、第18條第1
項前段、第19條第1 項，刑法第11條前段、第2 條第1 項但書、
第28條、第25條第2 項、第47條第1 項、第59條、第51條第5 款
、第38條第1 項第2 款，判決如主文。
本案經檢察官郭季青到庭執行職務。
中    華    民    國    98    年    6     月    30    日
                  刑事第十六庭  審判長法  官  許必奇
                                      法  官  陳明偉
                                      法  官  鄧雅心
以上正本證明與原本無異。
如不服本判決應於收受判決後10日內向本院提出上訴書狀，並應
敘述具體理由。其未敘述上訴理由者，應於上訴期間屆滿後20日
內向本院補提理由書（均須按他造當事人之人數附繕本）「切勿
逕送上級法院」。
                                      書記官  王小芬
中    華    民    國    98    年    6     月    30    日
附錄本案論罪科刑法條
修正後毒品危害防制條例第四條
製造、運輸、販賣第一級毒品者，處死刑或無期徒刑；處無期徒
刑者，得併科新臺幣二千萬元以下罰金。
製造、運輸、販賣第二級毒品者，處無期徒刑或七年以上有期徒
刑，得併科新臺幣一千萬元以下罰金。
製造、運輸、販賣第三級毒品者，處五年以上有期徒刑，得併科
新臺幣七百萬元以下罰金。
製造、運輸、販賣第四級毒品者，處三年以上十年以下有期徒刑
，得併科新臺幣三百萬元以下罰金。
製造、運輸、販賣專供製造或施用毒品之器具者，處一年以上七
年以下有期徒刑，得併科新臺幣一百萬元以下罰金。
前五項之未遂犯罰之。


司法院資訊處製作；財團法人民間司法改革基金會備份。
